臺灣板橋地方法院刑事判決　　　　　　 100年度易字第3481號
公　訴　人　臺灣板橋地方法院檢察署檢察官
被　　　告　黃德輝
上列被告因違反毒品危害防制條例案件，經檢察官提起公訴（10
0 年度毒偵字第5763號），被告於準備程式中就被訴事實為有罪
之陳述，本院裁定進行簡式審判程序，判決如下：
    主  文
黃德輝施用第二級毒品，累犯，處有期徒刑陸月，如易科罰金，
以新臺幣壹仟元折算壹日。
    事  實
一、
  (一)黃德輝前於民國88年間，因施用毒品案件，經本院以88年度
    毒聲字第3482號裁定送觀察、勒戒後，認無繼續施用毒品之
    傾向，而於88年6 月22日釋放出所，並由臺灣板橋地方法院
    檢察署檢察官以88年度偵字第14161 號為不起訴處分確定。
    復於89年間因施用毒品案件，經本院以89年度毒聲字第874
    號裁定送觀察、勒戒後，認無繼續施用毒品之傾向，為同署
    檢察官以89年度毒偵字第823 號為不起訴處分確定，並於89
    年2 月18日釋放出所。
  (二)另於95年間，因違反槍砲彈藥刀械管制條例案件，經本院以
    95年度訴字第467 號判處有期徒刑3 年6 月，併科罰金新臺
    幣10萬元確定；又於96年間因施用毒品違反毒品危害防制條
    例案件，經臺灣臺南地方法院以96年度訴字第646 號判處應
    執行有期徒刑5 月確定。上開二罪經接續執行，於99年2 月
    11日縮短刑期假釋出監，所餘刑期付保護管束，於100 年5
    月18日假釋期滿未經撤銷，未執行之刑以已執行完畢論。
二、詎黃德輝不知悔改且未戒絕毒癮，明知甲基安非他命為毒品
    危害防制條例所定之第二級毒品，依法不得持有及施用，竟
    基於施用第二級毒品之犯意，於100 年6 月21日下午3 、4
    時許，在友人位於新北市三重區某住處，以燒烤嗅吸煙霧之
    方式，施用甲基安非他命1 次。嗣於100 年6 月22日晚間9
    時10分許，在臺北市大同區○○○路與太原路口為警查獲，
    經取得黃德輝同意後採集其尿液送鑑結果，呈安非他命類陽
    性反應，始悉上情。
三、案經臺北市政府警察局大同分局報請臺灣士林地方法院檢察
    署呈請臺灣高等法院檢察署檢察長令轉臺灣板橋地方法院檢
    察署檢察官偵查起訴。
    理  由
一、按除被告所犯為死刑、無期徒刑、最輕本刑為3 年以上有期
    徒刑之罪或高等法院管轄第一審案件者外，於第一次審判期
    日前之準備程式進行中，被告先就被訴事實為有罪之陳述時
    ，審判長得告知被告簡式審判程式之旨，並聽取當事人、代
    理人、辯護人及輔佐人之意見後，裁定進行簡式審判程式，
    刑事訴訟法第273 條之1 第1 項定有明文。經核，本件被告
    黃德輝所犯係死刑、無期徒刑、最輕本刑為3 年以上有期徒
    刑以外之罪，其於準備程式中就被訴事實為有罪之陳述，經
    法官告知簡式審判程序之旨，並聽取公訴人、被告等之意見
    後，本院爰依首揭規定，裁定進行簡式審判程序，合先敘明
    。
二、上揭犯罪事實，業據被告於本院準備程序及審理時坦承不諱
    ，而其於100 年6 月23日清晨5 時5 分許為警採集之尿液，
    經送台灣尖端先進生技醫藥股份有限公司檢驗，確認結果呈
    安非他命類陽性反應乙節，有該公司100 年7 月12日出具之
    濫用藥物檢驗報告、臺北市政府警察局偵辦毒品案件尿液檢
    體委驗單各1 紙附卷可稽，足以佐證被告自白與事實相符，
    堪以採信。又起訴書犯罪事實欄就被告施用甲基安非他命之
    行為雖僅泛敘為「100 年6 月23日5 時5 分許為警採尿前回
    溯96小時內某時」及「在不詳處所」，亦未敘明被告施用甲
    基安非他命之方式為何，惟被告本件施用甲基安非他命之時
    、地及方式業經其在本院審理中自承甚明，自應依本院調查
    所得而為其行為時、地及方式之事實認定。
三、而按毒品危害防制條例於92年7 月9 日修正公佈，自93年1
    月9 日施行，其中第20條、第23條將施用毒品之刑事處遇程
    序，區分為「初犯」及「5 年內再犯」、「5 年後再犯」。
    依其立法理由之說明：「初犯」，經觀察、勒戒或強制戒治
    後，應為不起訴處分或不付審理之裁定；經觀察、勒戒或強
    制戒治執行完畢釋放後，「5 年內再犯」者，因其再犯率甚
    高，原實施之觀察、勒戒及強制戒治既已無法收其實效，爰
    依法追訴或裁定交付審理。至於經觀察、勒戒或強制戒治執
    行完畢釋放後，「5 年後再犯」者，前所實施之觀察、勒戒
    或強制戒治已足以遮斷其施用毒品之毒癮，為期自新及協助
    其斷除毒癮，仍適用「初犯」規定，先經觀察、勒戒或強制
    戒治之程式。從而依修正後之規定，僅限於「初犯」及「5
    年後再犯」二種情形，始應先經觀察、勒戒或強制戒治程式
    ；倘被告於5 年內已再犯，經依法追訴處罰，縱其第3 次（
    或第3 次以上）再度施用毒品之時間，在初犯經觀察、勒戒
    或強制戒治執行完畢釋放5 年以後，已不合於「5 年後再犯
    」之規定，且因已於「5 年內再犯」，顯見其再犯率甚高，
    原實施觀察、勒戒或強制戒治，已無法收其實效，即應依該
    條例第10條處罰。查被告前有如上開犯罪事實一、(一)所載觀
    察、勒戒執行完畢紀錄，有臺灣高等法院被告前案紀錄表在
    卷可憑，雖被告係於上開觀察、勒戒執行完畢而釋放5 年後
    再犯本件施用毒品犯行，惟其於觀察、勒戒執行完畢釋放後
    5 年內曾因施用毒品遭追訴處罰，已如前述犯罪事實一、(二)
    所載，則其前所實施之觀察、勒戒未足以遮斷施用毒品之癮
    ，依上開說明，自與前揭條例第20條第3 項之規定僅得適用
    於「5 年後再犯」之情形不合（最高法院95年度台非字第59
    號判決可參），是被告本件犯行自應依同條例第10條第2 項
    論科。
四、再按甲基安非他命為毒品危害防制條例第2 條第2 項第2 款
    所定之第二級毒品，依法不得持有及施用，是核被告所為，
    係犯毒品危害防制條例第10條第2 項之施用第二級毒品罪，
    其施用前持有甲基安非他命之低度行為，為施用之高度行為
    所吸收，不另論罪。查被告前有犯罪事實一、(二)所載之有期
    徒刑執行完畢紀錄，有卷附上開被告前案紀錄表可按，其於
    受有期徒刑執行完畢後，5 年以內故意再犯本件有期徒刑以
    上之罪，為累犯，應依刑法第47條第1 項之規定加重其刑。
    爰審酌被告前已受觀察、勒戒之戒癮治療，並曾因施用毒品
    經法院判處罪刑及入監執行，前次施用毒品案件經法院判處
    應執行有期徒刑5 月在案，甫於100 年5 月18日執行完畢，
    應知所警惕，戒除毒癮，此次竟再次施用，顯見並無悔意；
    其施用甲基安非他命行為，非僅戕害自己身心健康，並危害
    社會風氣；惟審酌其犯罪尚無侵害他人法益，兼衡其智識程
    度為國中肄業（見警詢筆錄），犯罪動機、目的、手段非屬
    惡劣，且犯後終能坦承犯行，犯後態度尚佳等一切情狀，量
    處如主文所示之刑，及如易科罰金之折算標準，以資懲儆。
據上論斷，應依刑事訴訟法第273 條之1 第1 項、第299 條第1
項前段，毒品危害防制條例第10條第2 項，刑法第11條前段、第
47條第1 項、第41條第1項前段，判決如主文。
本案經檢察官周芳怡到庭執行職務。
中    華    民    國   100    年    11    月    11    日
                  刑事第十二庭  法  官  曹惠玲
上列正本證明與原本無異。
如不服本判決，應於判決送達後10日內敘明上訴理由，附繕本向
本院提出上訴狀。其未敘述上訴理由者，應於上訴期間屆滿後20
日內向本院補提理由書，「切勿逕送上級法院」。
                                書記官  蕭佩宜
中    華    民    國   100    年    11    月    11    日
附錄本案論罪科刑法條全文：毒品危害防制條例第10條
施用第一級毒品者，處6 月以上5 年以下有期徒刑。
施用第二級毒品者，處3 年以下有期徒刑。